【裁判字號】    89,訴,1688
【裁判日期】    890920
【裁判案由】    偽造文書
【裁判全文】
臺灣臺中地方法院刑事判決                        八十九年度訴字第一六八八號
    公  訴  人  臺灣臺中地方法院檢察署檢察官
    被      告  丁○○
右列被告因偽造文書案件，經檢察官提起公訴（八十九年度偵字第一Ｏ四七九號、第
一Ｏ四八Ｏ號），本院判決如左：
    主      文
丁○○行使偽造私文書，足以生損害於他人，處有期徒刑伍月。
偽造之「己○○」署押壹枚，沒收。
    事      實
一、丁○○曾於民國八十六年七月十七日，因常業詐欺案件（業經臺灣高等法院台中
    分院判處有期徒刑四年，尚未確定），經本院裁定羈押，迄八十六年十一月十四
    日始獲交保停止羈押，詎丁○○仍不知悔改，又意圖為自己不法之所有，自八十
    八年一月間起，在聯合報之廣告分類欄刊登「二十萬借您二年月還本利一萬，0
    00000000」之廣告，適戊○○急需用錢，乃依上開廣告所載電話號碼與
    丁○○聯絡，丁○○乃向戊○○詐稱需先繳交新台幣（下同）五千元之手續費，
    並與戊○○約定於八十八年一月六日上午十一時許，在台中縣大雅鄉○○路與雅
    環路口交付手續費，見面後，丁○○冒稱為己○○，且為取信戊○○，並出示己○○之身分證，致戊○○陷於錯誤，而交付五千元給丁○○，丁○○並偽簽「己○○」之署押一枚偽造收據一份交由戊○○收執，用以證明收到戊○○交付之五
    千元，之後丁○○即避不見面，戊○○始知受騙，乃與友人丙○○向警方報案，
    並由丙○○以上開電話號碼聯絡丁○○，表明向其借款之意，丁○○又欲重施故
    技，乃約定於八十八年一月六日下午三時三十分許，在台中縣大雅鄉○○路與雅
    環路口交付手續費，嗣於當日下午三時五十分許，丁○○出現欲收取丙○○要交
    付之五千元手續費時，為陪同到場之警員當場查獲。
二、案經台中縣警察局豐原分局報請臺灣台中地方法院檢察署檢察官偵查起訴。
    理      由
一、訊據被告丁○○固坦承在報紙上刊登借貸廣告及偽造己○○署押簽發收據之事實
    ，惟矢口否認有何詐欺犯行，辯稱：其是要招集互助會，因為未招成，所以在當
    日下午就把戊○○之五千元手續費退還，其並未詐欺云云。然查：
(一)、右揭事實業據被害人戊○○迭於警訊及本院審理時指訴綦詳，核與證人丙○○於
    警訊及本院審理時證述之情節相符，並有報紙分類廣告影本一份、己○○身分證
    一枚、載有「己○○」署押之收據一份、贓證物領具保管單一份附於偵查卷可稽
    。依被害人於本院審理時指稱：「他說借二十萬元，要先繳五千元手續費。」、
    「（有無向你提到要以互助會方式招會？）沒有，是說借貸」等語，及參以被告
    所刊廣告係載「二十萬借您二年月還本利一萬，000000000」等語，未
    見有互助會字樣，況被告自刊登廣告後僅有三人（剔除丙○○後）打電話向其洽
    詢，亦僅有被害人交付五千元等情，業據被告於警訊時供述明確，核與互助會招
    集之情形迥異，足見被告辯稱係以互助會方式籌款借貸云云，自不足採。而被告
    冒稱己○○，並偽造己○○署押簽發收據，向被害人訛收五千元手續費後，即避
    不見面，顯係施用詐術之行為。另丙○○配合警方人員計誘逮捕被告，因其並無
    陷於錯誤之可能，此部分尚難認被告之行為構成詐欺取財未遂罪，併此敘明。
(二)、查被告向被害人詐得五千元，其顯有為自己不法所有之意圖；又被告向被害人收
    取五千元後，偽造「己○○」署押簽發收據，足以生損害於己○○及被害人。被
    告之所辯無非卸飾之詞，不足採信，事證明確，其犯行洵堪認定。
二、核被告所為，係犯刑法第二百十六條、第二百十條之行使偽造私文書罪、第三百
    三十九條第一項之詐欺取財罪。被告偽造私文書之低度行為，為其行使偽造私文
    書之高度行為所吸收，不另論罪。所犯上開二罪有方法、結果之牽連關係，為牽
    連犯，應依刑法第五十五條之規定從一重之行使偽造私文書罪處斷。爰審酌被告
    犯罪之動機、目的、手段、其品性及智識程度、於前案常業詐欺罪審理期間，仍
    不知悔改，再犯本案，足見其未具悔意、及其犯罪後之態度等一切情狀，量處如
    主文所示之刑。偽造之「己○○」署押一枚，應依刑法第二百十九條之規定宣告
    沒收。
三、公訴意旨另以：被告丁○○意圖為自己不法之所有，並基於概括之犯意，借廖秀
    杏積欠被告丁○○七萬元之機會，向廖秀杏借用渠所經營大容商品企業有限公司
    之刷卡機及存款簿等物，與庚○○等人共同以偽造之林芙香等人信用卡，在台中
    縣潭子鄉大容商品企業有限公司（已停業）假刷卡消費，詐領金錢，足以生損害
    於林芙白及金融機構，庚○○於八十七年六月十五日下午一時三十分，在台中縣
    潭子鄉○○路○段七十六號台中區中小企業銀行潭子分行，持該公司負責人廖秀
    杏存款簿及台中區中小企業銀行潭子分行取款憑條，前往領款時，為行員甲○○
    發現報警查獲，並扣得存款簿一本、取款憑條三張，因認被告丁○○此部分亦涉
    有行使偽私文書及詐欺取財罪嫌云云。訊據被告丁○○堅決否認此部分犯行，辯
    稱：是庚○○自己用手寫簽帳單，並未使用刷卡端末機，且廖秀杏之刷卡端末機
    其僅放在住處二天，就還給廖秀杏了，提款簿是廖秀杏之夫乙○○叫其拿給庚○○的，其並不知作何用等語。經查：證人庚○○業於本院審理時證稱：「（簽帳
    單名字是你簽的？）是張子龍簽好拿給我的」、「並沒有使用刷卡機，直接拿帳
    單寄給銀行，簽帳單是張子龍簽好拿給我」、「之前我和丁○○協議，用大容公
    司刷卡機經營信用卡借貸（假消費真刷卡）」、「後來沒談攏沒有做，後來我自
    己才使用簽帳單直接寄給銀行，才被查獲」、「（拿存褶去領錢，丁○○是否知
    道？）不知道」、「（持簽帳單寄銀行騙錢是你和張子龍的行為？）是，丁○○
    應該不知情」等語，及證人乙○○於本院審理時證稱：（大容公司刷卡機是你交
    給丁○○？）沒有，刷卡機在我這裏，只有存褶及印章在被告處質押」、「（有
    無叫被告將存褶及印章交給庚○○？）之前庚○○有說要刷卡，我因為存褶、印
    章在被告處，所以才叫他找被告」、「（他為何要找你刷卡？）他說要借我的戶
    頭，向刷卡銀行請款」等語，顯然被告應未與庚○○共謀以虛偽簽帳單向發卡銀
    行詐欺。參以偵查卷所附簽帳單，關於大容商品企業有限公司之代號及名稱，均
    係用手寫，倘若使用刷卡端末機，應逕可依電腦鍵打之方式為之，是證人庚○○
    之上開證詞應可採信。此部分尚無積極之證據足以證明被告有何公訴人所指之行
    使偽造私文書及詐欺取財之犯行，原應為無罪判決之諭知，惟公訴人以此部分與
    被告所犯前開有罪部分，有連續犯裁判上一罪之關係，在審判上不可分，爰不另
    為無罪之判決。
據上論斷，應依刑事訴訟法第二百九十九條第一項前段、刑法第二百十六條、第二百
十條、第三百三十九條第一項、第五十五條、第二百十九條、罰金罰鍰提高標準條例
第一條前段，判決如主文。
中      華      民      國      八十九    年      九    月      二十    日
                                      臺灣台中地方法院刑事第七庭
                                          法  官  簡  源  希
右正本證明與原本無異。
如不服本判決，應於判決送達後十日內向本院提出上訴狀，上訴於臺灣高等法院臺中
分院( 須附繕本 )。
                                          書記官
中      華      民      國      八十九    年      九    月      二十    日
附錄本案論罪科刑法條全文：
刑法第二百十條：偽造、變造私文書，足以生損害於公眾或他人者，處五年以下有期
                徒刑。
刑法第二百十六條：行使第二百十條至第二百十五條之文書者，依偽造、變造文書或
                  登載不實事項或使登載不實事項之規定處斷。
刑法第三百三十九條：意圖為自己或第三人不法之所有，以詐術使人將本人或第三人
                    之物交付者，處五夫以下有期徒刑、拘役或科或併科一千元以
                    下罰金。


司法院資訊處製作；財團法人民間司法改革基金會備份。
